臺灣臺北地方法院交通事件裁定　　　　96年度交聲更字第12號
原處分機關　臺北市交通事件裁決所
聲明異議人
即受處分人　乙○○
上列受處分人因違反道路交通管理處罰條例案件，對於臺北市交
通事件裁決所民國95年12月13日所為之處分（原處分案號：北市
裁二字第裁22-A00000000號），聲明異議，經本院於96年2 月27
日以96年度交聲字第38號裁定駁回受處分人之聲明異議後，受處
分人提起抗告，經臺灣高等法院於96年3 月30日以96年度交抗字
第218 號裁定發回本院更為裁定，本院裁定如下：
    主  文
原處分撤銷。
乙○○不罰。
    理  由
一、按法院受理交通事件，準用刑事訴訟法之規定，道路交通管
    理處罰條例第89條前段定有明文，是最高法院76年台上字第
    4986號判例「認定犯罪事實所憑之證據，雖不以直接證據為
    限，間接證據亦包括在內，然而無論直接證據或間接證據，
    其為訴訟上之證明，須於通常一般之人均不致有所懷疑，而
    得確信其為真實之程度者，始得據為有罪之認定，倘其證明
    尚未達到此一程度，而有合理之懷疑存在而無從使事實審法
    院得有罪之確信時，即應由法院為諭知被告無罪之判決。」
    揆諸前開說明，法院於審理行為人違反道路交通管理處罰條
    例案件，當踐行完畢調查證據之程序後，為事實之認定時，
    如就原處分機關所認定之行為人違規之事實仍有合理之訴訟
    上懷疑，而無法確信行為人確有該當於道路交通管理處罰條
    例各該處罰條文之構成要件事實時，此際即應依訴訟上之待
    證事實「倘有懷疑，則從被告之利益作解釋」之證據法則，
    作對受處分人有利之認定。
二、原處分機關係以：本件聲明異議人即受處分人乙○○所有之
    車牌DT-9951 號自用小客車於民國95年10月13日下午1 時52
    分許，在臺北市○○○路166 號前，為臺北市政府警察局交
    通警察大隊員警舉發前開車輛具有違反道路交通管理處罰條
    例第13條第1 款「裝置同步閃光器於號牌上，號牌在燈光下
    無法辨認」之違規，嗣受處分人於舉發通知單上所載應到案
    日期前向原處分機關提出申訴，經原處分機關函請舉發單位
    調查結果，仍認異議人有前開違規行為，原處分機關乃依前
    開道路交通管理處罰條例第13條第1 款（原處分贅引第1 項
    ）「以安裝其他器具之方式，使不能辨認其牌號」及違反道
    路交通管理事件統一裁罰基準表規定，於95年12月13日裁處
    受處分人罰鍰新臺幣3 千元。
三、訊據受處分人就前揭均堅詞否認，並以：本車係向他人買入
    ，交車時即裝有反光鏡，雖有違反上開規定之虞，然以本人
    多次遭照相舉發違規之事實以觀，車輛車牌號碼清晰可辨，
    並無使牌號不能辨認之情形等語置辯。經查：
  (一)前述DT-9951 號舉發車輛之號牌上確實於車牌左右兩方各裝
    設反光鏡一面之事實，業據受處分人所不否認，並有照片在
    卷可查，此部分事實應無疑義。而依前述道路交通管理處罰
    條例第13條第1 款之規定，只需於車牌上安裝其他器具致使
    不能辨認其牌號，即符合該條款之構成要件處罰，是本件受
    處分人是否有違反上述規定，即應以其裝設之反光鏡是否致
    使不能辨認牌號為判斷標準，合先敘明。
  (二)經本院依職權調取受處分人前開車輛遭違規舉發之資料，顯
    示：受處分人(1)於95年1 月14日凌晨2 時22分許，在臺北市
    萬華區○○○道、雙園街口，該處行車速限每小時50公里，
    夜間經科學儀器測得以超過現場行車速限19公里（即每小時
    69公里）之速度駕駛車號DT-9951 號自用小客車，而經拍照
    舉發；(2)另分別於95年10月19日下午1 時43分、95年9 月26
    日上午7 時56分，在臺北市○○區○○路、敦化北路口，白
    天經科學儀器攝得車號DT-9951 號自用小客車有闖紅燈之違
    規，而為舉發等情，有臺北市政府警察局交通大隊委外作業
    中心作業中案件明細表、現場舉發照片（見交聲卷第11頁、
    交聲更卷）等在卷可稽，且由舉發照片顯示前開夜間、白日
    經科學儀器舉發時，車號DT-9951 自用小客車車牌左右兩方
    確實設有反光鏡各一面，惟仍得清晰辨識車號，是可認前開
    車輛車牌左右兩方所設之反光鏡，並未使得牌號無法辨識。
    且證人即現場舉發員警甲○○亦於本院證稱：現場舉發時係
    為白日，正常陽光照射下，不用閃光燈拍攝前開車輛牌號仍
    屬清晰，於現場並未為任何實際測試，僅憑經驗直接開單等
    語（見本院96年5 月28日筆錄第3 頁），是現場舉發員警亦
    無任何牌號不得辨識之實際檢測，而難為不利於受處分人之
    認定。故受處分人辯稱：反光鏡並未產生牌號不得辨識之結
    果等語，尚非無據。
四、故揆諸前揭說明，既無證據顯示受處分人有「以安裝其他器
    具之方式，使不能辨認其牌號」之情形，本件即應對受處分
    人作有利之認定，認其所為上開辯解為屬可採，原處分機關
    不察，遽對受處分人為前開裁決，即難認為允當，應認受處
    分人之異議為有理由，自應由本院將原處分撤銷，改諭知受
    處分人不罰，以資適法。
據上論結，應依道路交通案件處理辦法第20條前段，裁定如主文
。
中　　華　　民　　國　　96　　年　　5 　　月　　31　　日
            臺灣臺北地方法院交通法庭法　官  郭惠玲
如不服本裁定應於送達後5 日內向本院提出抗告狀
上正本證明與原本無異
                                    書記官  鄭雅文
中　　華　　民　　國　　96　　年　　6 　　月　　1 　　日
